【裁判字號】    89,上訴,12
【裁判日期】    890429
【裁判案由】    懲治盜匪條例
【裁判全文】
臺灣高等法院刑事判決                              八十九年度上訴字第一二號
    上  訴  人
    即  被  告    丙○○
    選任辯護人    郭士功
    上  訴  人
    即  被  告    乙○○
    選任辯護人    林禮模
右上訴人因違反懲治盜匪條例案件，不服臺灣桃園地方法院八十八年度訴字第一一九
七號，中華民國八十八年十一月二十三日第一審判決（起訴案號：臺灣桃園地方法院
檢察署八十八年度偵字第一三三九八號）提起上訴，本院判決如左：
    主      文
上訴駁回。
    事      實
一、丙○○於民國八十一年十二月二十一日因違反藥物藥商管理法、麻醉藥品管理條
    例案件經臺灣士林地方法院分別判處有期徒刑一年二月，緩刑四年及有期徒刑五
    月，緩刑四年，違反麻醉樂品管理條例部分，八十三年三月十日經臺灣高等法院
    駁回上訴確定，嗣經判決撤銷緩刑，違反藥物藥商管理法部分，八十三年六月二
    十二日經最高法院判決撤銷原判決，改判有期徒刑十月確定，八十四年六月十二
    日經臺灣高等法院裁定應執行有期徒刑一年，八十五年一月十四日執行完畢。丙○○與乙○○係男女朋友，八十八年八月二十一日晚上七、八時許二人前往桃園
    縣龜山鄉○○○街二十二號「馨成股份有限公司」找丙○○之妹妹未果，便在該
    公司一樓警衛室與該公司年齡已七十四歲之警衛甲○○聊天看電視，至晚上九、
    十時許甲○○欲睡覺，遂催丙○○、乙○○離開，二人因身上已無分文，竟基於
    意圖為自己不法所有之犯意聯絡及行為分擔，共謀竊取甲○○之錢財花用，二人
    佯裝離去，走出警衛室後旋即躲在該公司二樓樓梯間，至晚上十一時三十分許，
    思甲○○可能已熟睡，打開一樓甲○○所住宿之未上鎖之房間房門，走進該房間
    內竊取財物，於搜尋財物之際，驚醒睡夢中之甲○○，二人恐事跡敗露，竟變更
    竊盜之犯意為強盜之犯意，由丙○○拿甲○○之衣服摀住甲○○的臉，並壓住甲○○之臉、口及雙手，對甲○○施以強暴，致使甲○○不能抗拒，乙○○則動手
    搜甲○○之衣褲口袋等處，而在其長褲左後口袋內強取現金新臺幣（下同）一萬
    零二百元，得手後，二人立即跑出房間，騎乘機車逃離現場。所得現金均已花用
    殆盡。嗣於同年八月二十二日晚上十時三十分許經甲○○前往桃園縣警察局龜山
    分局坪頂派出所報案，為警循線查出丙○○涉案，而通知丙○○家人，丙○○乃
    於同年八月二十五日前往龜山分局說明，警方旋即又前去桃園縣桃園市○○路七
    七號秀山賓館三一○室逮捕乙○○到案。
二、案經桃園縣警察局龜山分局報請臺灣桃園地方法院檢察署檢察官偵查起訴。
    理      由
一、訊據上訴人即被告丙○○、乙○○均否認有右述強盜犯行，被告丙○○辯稱「（
    八十八年八月二十一日）晚上十一點多要離開時，因沒錢就走進王伯伯（指被害
    人甲○○）房間偷他褲子裏的錢一萬零二百元，得手後要離開時，不小心碰到王
    伯伯疊好放在枕頭旁衣服驚醒他，我就趕緊跑掉，當時乙○○根本不在... 」云
    云，被告乙○○辯稱「（八十八年八月二十一日）當晚七、八點男友丙○○帶我
    至馨成股份有限公司認識王伯伯（指被害人甲○○），我們在該處看電視聊天，
    快九點我就離開，離開後我沒有再去該處偷錢或搶王伯伯的錢... 」云云。經查
    被告丙○○、乙○○因身上錢財用磬，於右述時、地侵入被害人甲○○房間竊取
    金錢，因驚醒被害人甲○○，二人竟由竊盜犯意轉為強盜犯意，由被告丙○○拿
    被害人甲○○床上之衣服蓋住被害人甲○○的臉，並壓住其臉、口、雙手，被告
    李慧英則搜被害人甲○○之衣褲口袋，而自被害人甲○○長褲左後口袋強取現金
    一萬零二百元，得手後，二人即迅速離開等情，已據被告李慧英於八十八年八月
    二十五日警訊、同年八月二十六日偵訊時供述甚詳，並據被害人甲○○於八十八
    年八月二十二日、八十八年八月二十五日警訊及八十八年十月十四日原審調查時
    、證人即承辦本案員警林元聘於八十八年十月十四日原審調查時、吳國華於八十
    八年十月三十日原審調查時證述綦詳，而被告丙○○於八十八年八月二十五日警
    訊及同年八月二十六日偵訊時係辯稱「我和乙○○二人因沒有錢吃飯，所以就到
    甲○○房內偷竊，共拿到一萬二百元，後來被甲○○發現，所以我就隨手拿到的
    衣服摀住甲○○嘴巴後就與乙○○逃往桃園市躲藏」、「我們先躲起來，躲在二
    樓之樓梯上：等王某睡覺了，我們二人才潛入他房間，我下手偷他錢，我女友在
    旁看，剛好王某醒過來，我恐他發現我，我才順手拿他床頭旁的衣服蓋住他，然
    後我們逃」、於八十八年十月五日、八十八年十月十四日、八十八年十一月九日
    原審調查、審理則改稱「晚上九、十點左右，阿姨她們回來，我不想讓她們看到
    ，乙○○就騎機車先離開，我躲在樓梯間：因沒錢就走進王伯伯（指被害人甲○○）房間偷他褲子裏的錢一萬零二百元，得手後要離開時，不小心碰到王伯伯疊
    好放在枕頭旁衣服驚動他，我就趕緊跑掉，當時乙○○根本不在... 」、「我是
    偷到錢後要離開時不小心碰到王伯伯（指被害人甲○○）衣服將他驚醒，我趕緊
    跑」、「當天我只是動手伸進他（指被害人甲○○）口袋偷錢，得手後要離開時
    碰到衣服驚醒他... 」云云，所為供詞迭次均有齟齬，且與被告乙○○於八十八
    年十月五日原審調查時供述「當晚七、八點，男友丙○○帶我至馨成股份有限公
    司認識王伯伯（指被害人甲○○），我們在該處看電視聊天，快九點我二人就離
    開，我們二人到龜山鄉○○街吃東西，他叫我在該處等他，他離開去辦事」等詞
    及於八十八年十一月九日原審審理時供述「當晚九點多我肚子餓，自己離開去龜
    山鄉○○街吃東西，是走路離開」等語亦不相同，可見被告丙○○、乙○○上開
    辯解均係卸責之詞，不足採信。又上訴人即被告丙○○之辯護人於本院辯稱：「
    被害人甲○○之證詞前後矛盾，其多次有不同之表示，（有一個人拿我上衣摀蓋
    我的臉，被摀臉時我右手有揮五、六下，他們人就跑掉）（見一審筆錄第四十八
    頁）、及警訊筆錄（用破布衣褲等往我臉上覆蓋，並用手猛壓，我想叫，嘴巴已
    被歹徒用破布堵著嘴叫不出來）（見偵查卷筆錄第十七頁筆錄），與被告所辯並
    不相符，而有待調查，云云」。惟查：被害人甲○○於睡夢中驚醒並在昏暗燈光
    下，究係被被告以上衣或破布摀住臉，衡諸情理，並無法期待被害人確實指出，
    被害人前後證詞雖有不同，但並不影響被告二人對被害人施以強暴致使不能抗拒
    取被害人財物之犯行，從而，上訴人之辯護人，其辯稱即不為本院所採。本件事
    證明確，被告丙○○、乙○○二人犯嫌均堪認定。
二、核被告丙○○、乙○○二人所為均係犯懲治盜匪條例第五條第一項第一款之強盜
    罪。被告丙○○、乙○○二人就上開強盜犯行有犯意聯絡及行為分擔，為共同正
    犯。查被告丙○○於八十一年十二月二十一日因違反藥物藥商管理法、麻醉藥品
    管理條例案件經臺灣士林地方法院分別判處有期徒刑一年二月，緩刑四年及有期
    徒刑五月，緩刑四年，違反麻醉樂品管理條例部分，八十三年三月十日經臺灣高
    等法院駁回上訴確定，嗣經判決撤銷緩刑，違反藥物藥商管理法部分，八十三年
    六月二十二日經最高法院判決撤銷原判決，改判有期徒刑十月確定，八十四年六
    月十二日經臺灣高等法院裁定應執行有期徒刑一年，八十五年一月十四日執行完
    畢，此有台灣桃園地方法院檢察署刑案資料查註紀錄表、原審被告全國前案紀錄
    表、臺灣高等法院檢察署刑案資料簡覆表各乙份附卷可按，玆於有期徒刑執行完
    畢後五年以內再犯本件有期徒刑以上之罪，為累犯，依刑法第四十七條規定就法
    定刑之有期徒刑部分加重其刑（強盜罪法定刑之無期徒刑部分依法不得加重）。
三、原審以被告丙○○、乙○○犯行明確，依法分別論以懲治盜匪條例第五條第一項
    第一款之共同意圖為自己不法所有以強暴致使不能抗拒而取他人之物罪，並審酌
    被告丙○○、乙○○二人之素行（有上開前案紀錄表可稽）、犯罪動機、二人年
    輕力壯，不思以正途賺取酬勞，竟以強暴手段強取年屆七十四歲之老者被害人甲○○錢財，惡性非輕，犯罪所得一萬零二百元雖已花用殆盡、惟嗣已完全賠付被
    害人甲○○，被害人甲○○並已宥恕其二人及二人犯罪後態度等一切情狀，分別
    判處被告丙○○有期徒刑捌年、被告乙○○有期徒刑柒年貳月。至被告丙○○、
    乙○○犯盜匪罪所得之現金一萬零二百元均已花用殆盡，嗣亦已完全賠付被害人
    甲○○，此已據被告丙○○及被害人甲○○陳述在卷，依法不諭知發還被害人，
    併此敘明。原審認事用法並無不當，應予維持。被告丙○○、乙○○上訴意旨仍
    執陳詞，指摘原判決不當，自無理由，應予駁回。
據上論斷，應依刑事訴訟法第三百六十八條，判決如主文。
本案經檢察官陳維練到庭執行職務。
中     華     民     國    八十九   年       四       月     二十九     日
                             臺灣高等法院刑事第一庭
                                 審判長法  官  李  相  助
                                       法  官  王  振  興
                                       法  官  蔡  光  治
右正本證明與原本無異。
如不服本判決應於收受送達後十日內向本院提出上訴書狀，其未敘述上訴之理由者並
得於提起上訴後十日內向本院補提理由書（均須按他造當事人之人數附繕本）。
                                       書記官  王  才  生
中     華     民     國    八十九   年       五       月       二       日
附錄：本案論罪科刑法條全文
懲治盜匪條例第五條第一項第一款：
有左列行為之一者，處無期徒刑或七年以上有期徒刑：
一、意圖為自己或第三人不法所有，以強暴、脅迫、藥劑、催眠術或他法，致使不能
    抗拒，而取他人之物或使其交付者。


司法院資訊處製作；財團法人民間司法改革基金會備份。
